【裁判字號】    90,上易,181
【裁判日期】    891128
【裁判案由】    賭博
【裁判全文】
臺灣高等法院臺中分院刑事判決              民國九十年度上易字第一八一號
    上  訴  人  台灣台中地方法院檢察署檢察官
    被      告  甲○○
    選任辯護人  施瑞章律師
右上訴人因被告賭博案件，不服臺灣臺中地方法院中華民國八十九年十一月二十八日
第一審判決（民國八十九年度易字第二八四二號，起訴案號：臺灣臺中地方法院檢察
署民國八十九年度偵字第一二三三六、一三六三九、一四一九六號），提起上訴，本
    主  文
原判決關於甲○○部分撤銷。
甲○○共同以賭博為常業，累犯，處有期徒刑肆月，如易科罰金，以佰元折算壹日
。扣案如附表一、二所示之物，均沒收。
    事  實
一、甲○○前於民國（下同）八十五年間，因犯重利罪，經法院判處有期徒刑六月確
    定，甫於八十七年四月二日執行完畢。甲○○基於常業賭博之犯意，亦未先依法
    辦理電子遊戲場業之營利事業登記，自八十九年七月三日起，在其所經營位在台
    中市北屯區○○○路一一三號之「不倒翁便利商店」公眾得出入之場所內，擺設
    如附表一編號一所示之賭博性電動機具六台（含ＩＣ板六塊），又未提供完善之
    安全衛生設施，自八十九年七月三日起，以月薪新台幣（下同）二萬一千元之代
    價，雇用與之有常業賭博犯意聯絡之女性員工蔡美珠，工作時間為每日下午三時
    起至晚間十一時三十分止，，違法使蔡美珠於二十二時以後，在店內擔任收款及
    兌換代幣等工作。參與賭博之人先以現金每十元兌換一枚代幣之方式，向蔡美珠
    或甲○○兌換代幣，每枚代幣代表十分，將代幣投入前開機具內後，依一比一之
    比率開分押注賭玩，押中則賭客贏得分數，俟押賭玩畢，累積之分數可依相同比
    率兌換現金；如未押中，則所下注之金額均歸甲○○贏得之方式，共同與不特定
    之人賭博財物，甲○○、蔡美珠則以此為常業，並賴此維生。嗣於八十九年七月
    十八日下午四時許，在上址為警查獲正在場賭博之賭客陳美華（業經臺灣臺中地
    方法院檢察署檢察官另為不起訴處分確定），並扣得甲○○所有如附表一所示之
    物；甲○○復承前常業賭博及未經申請許可，雇用女性員工於晚間工作及未辦理
    營利事業登記之概括犯意，自八十九年八月三日起，在其所經營位在台中市○區
    ○○里○○街六十七號「金吉祥超商」公眾得出入之場所內，擺設如附表二編號
    一所示之賭博性電動機具六台（含ＩＣ板六塊），另自八十九年七月二十五日起
    ，以月薪二萬元之代價，雇用與之有常業賭博犯意聯絡之女性員工黃玉欣（另案
    業經臺灣臺中地方法院檢察署檢察官聲請簡易判決處刑），工作時間為每日下午
    三時起至晚間十一時三十分止，違法使黃玉欣於二十二時以後，在店內擔任收款
    等工作。參與賭博之人以十元之硬幣投入機具內，依一比一之比率開分押注賭玩
    ，押中則賭客贏得分數，俟押賭玩畢，累積之分數可依相同比率，向甲○○或黃
    玉欣兌換現金；如未押中則所下注之金額均歸甲○○贏得之方式，甲○○、黃玉
    欣共同與不特定之人賭博財物。甲○○、黃玉欣即以此為業，並賴此維生。嗣於
    八十九年八月七日二十時五分許，在上址為警查獲正在場賭博之賭客陳柏舟、陳
    柏君（另案業經臺灣臺中地方法院檢察署檢察官聲請簡易判決處刑），並扣得甲
    ○○所有如附表二如示之物。
二、案經台中市警察局第五分局報告臺灣臺中地方法院檢察署檢察官聲請簡易判決處
    刑，原審法院台中簡易庭認不宜以簡易判決處刑，改依通常程序審理，及中市警
    察局第一分局報告同署檢察官移送併辦。
理  由
一、被告甲○○及共同被告蔡美珠對上開事實在原審偵審中均坦承不諱，核與在場之
    賭客陳美華、陳柏君、陳柏舟於警訊中之陳述，及證人黃玉欣之證言相符，並有
    上開如附表一、二所示之物、現場照片數幀、現場圖等在卷可資佐證，足見被告
    自白確與事實相符。本件事證明確，被告犯行洵堪認定，應予依法論科。
二、按刑法上所謂之常業犯，係指反覆以同類之行為為目的之社會活動之職業性犯罪
    而言，至於犯罪所得之多寡，是否恃此犯罪為唯一之謀生職業，則非所問，縱令
    兼有其他職業，仍無礙於該常業犯罪之成立（最高法院八十五年度台上字第五一
    ○號判例意旨參照）。查被告甲○○於其所經營之二家商店，公眾得出入之場所
    內，均設置賭博性電動機具，供不特定人玩賭，且數量高達十二台，每日營業額
    五百元至八百元不等，有日報表二紙在卷可參；是核被告甲○○所為，係犯刑法
    第二百六十七條之常業賭博罪；公訴人雖未就被告甲○○自八十九年八月三日起
    ，在其所經營之「金吉祥超商」擺設如附表二編號一所示之電動賭博機具六台，
    與不特定人賭博財物之事實予以起訴，惟該部分事實與已起訴部分具有包括一罪
    之實質之一罪關係，為起訴效力所及，本院自得併予審理。至被告甲○○於午後
    十時至十一時三十分止之時間止，分別僱用女性員工蔡美珠、黃玉欣擔任櫃檯收
    款、兌換現金等工作，係違反勞動基準法第四十九條第一項前段之規定，應依同
    法第七十七條處斷。被告甲○○與蔡美珠，被告甲○○與黃玉欣就上開常業賭博
    罪，有犯意聯絡及行為分擔，均為共同正犯。被告甲○○就違反勞動基準法之罪
    部分，其先後多次犯行，時間緊接，所犯構成要件相同，顯係基於概括犯意反覆
    為之，為連續犯，應以一罪論，並加重其刑。又被告經營電玩店，未依規定辦理
    電子遊戲場業之營利事業登記，核係違反電子遊戲場業管理條例第十五條之規定
    ，應依同條例第二十二條之規定處罰。先後二次犯行，時間相接，犯罪構成要件
    相同，顯係基於概括犯意，為連續犯。被告所犯常業賭博罪與違反電子遊戲場業
    管理條例之罪，係一行為觸犯二罪名，為想像競合犯，應依較重之常業賭博罪處
    罰。被告所犯常業賭博罪，與違反勞動基準法之罪，其間有方法結果之牽連關係
    ，應從一重之常業賭博罪處斷。又被告甲○○前於八十五年間因犯重利罪，經台
    灣高等法院台南分院判處有期徒刑六月確定，於八十七年四月二日執行完畢，此
    有台灣台中地方法院檢察署刑案資料查註紀錄表一份附卷可稽。被告於有期徒刑
    執行完畢後五年以內，再犯本件有期徒刑以上之罪，為累犯，應依刑法第四十七
    條之規定，遞加重其刑。原審以被告罪證明確，予以論罪科刑，原無不合，惟查
    被告經營電玩店，未依規定辦理營利事業登記，尚觸犯電子遊戲場業管理條例第
    二十二條之罪，原判決誤認告不成立該罪，尚有未當，檢察官上訴意旨執此指摘
    原判決不當，為有理由，應由本院將原判決關於被告部分撤銷改判，爰審酌被告
    素行不良、犯罪之動機、手段、所生之危害及犯後坦承犯行等一切情狀，仍依原
    審，量處以有期徒刑四月。又刑法第四十一條業於九十年一月四日修正，同年月
    十日經總統公布施行，故依修正後之刑法第四十一條諭知易科罰金之折算標準。
    扣案如附表一編號一、附表二編號一所示之物，應依刑法第二百六十六條第二項
    之規定宣告沒收。附表一編號二、附表二編號二所示之物，為被告甲○○所有且
    係供其犯罪所用之物，業據被告供明在卷，應依刑法第三十八條第一項第二款併
    予宣告沒收。
三、被告經合法傳喚，無正當理由不到庭，爰不待其陳述，逕行判決。
據上論斷，應依刑事訴訟法第三百六十九條第一項前段、第三百六十四條、第二百九
十九條第一項前段、第三百七十一條，勞動基準法第七十七條、第四十九條第一項前
段，電子遊戲場業管理條例第二十二條、刑法第二十八條、第二百六十七條、第五十
五條、第四十七條、第二條第一項前段，第二百六十六條第二項、第三十八條第一項
第二款、修正後刑法第四十一條、罰金罰鍰提高標準條例第一條前段、第二條，判決
如主文。
本案經檢察官乙○○到庭執行職務。
中      華      民      國    九十      年      二      月    二十七    日
                               臺灣高等法院臺中分院刑事第五庭
                                     審判長法  官  袁  從  楨
                                           法  官  郭  同  奇
                                           法  官  胡  森  田
右正本證明與原本無異。
不得上訴。
                                           書記官  王  瑩  澤
中      華      民      國    九十      年      三      月       五     日
附表一：
一、小瑪琍一台、水果盤一台、滿貫大亨麻將一台、樸克二台、滿天五星一台（含Ｉ
    Ｃ六塊）、賭資籌碼代幣五千四百八十二枚
二、日報表一張
附表二：
一、小瑪琍二台、樸克二台、滿天五星一台、麻將一台（含ＩＣ板六塊）、賭資一千
    八百元
二、日報表一張
                                                                        Ｃ


司法院資訊處製作；財團法人民間司法改革基金會備份。
